最高法院刑事判決　　　　　　九十四年度台上字第六四八０號
　　上　訴　人　乙○○
　　　　　　　　　　　　弄1號.
　 　　　　　　 甲○○
　　　　　　　　　　　　邊45.
上列上訴人等因妨害自由等罪案件，不服台灣高等法院中華民國
九十二年三月二十日第二審判決（九十一年度上訴字第三八五八
號，起訴案號：台灣新竹地方法院檢察署九十一年度偵字第六一
六、六一七、九一一、一五四七號），提起上訴，本院判決如下
：
    主  文
上訴駁回。
    理  由
一、上訴人乙○○、甲○○妨害自由部分：
按刑事訴訟法第三百七十七條規定，上訴於第三審法院，非以判
決違背法令為理由，不得為之。是提起第三審上訴，應以原判決
違背法令為理由，係屬法定要件。如果上訴理由書狀並未依據卷
內訴訟資料，具體指摘原判決不適用何種法則或如何適用不當，
或所指摘原判決違法情事，顯與法律規定得為第三審上訴理由之
違法情形，不相適合時，均應認其上訴為違背法律上之程式，予
以駁回。本件上訴人乙○○、甲○○（下稱上訴人等）上訴意旨
略稱：依原判決事實欄及卷附筆錄所載，上訴人等係針對黃金郎
兩度擄走大陸女子周雲雯從事賣淫乙事要求賠償，並非漫無目的
地謀取不法財物，且上訴人等對賴泳仁動粗時，係基於誤認賴泳
仁係黃金郎人蛇集團之一份子，待知實情後，即未再動粗，而黃
金郎利用乙○○欲以假結婚手續媒介周雲雯來台之機會，竟中途
介入代周雲雯申請來台賣淫，其惡性亦屬重大，原判決就此攸關
科刑標準之事項未於量刑時予以審酌，自屬違背法令云云。
惟查：原判決綜合全案卷證資料，本於事實審法院推理之作用，
認定上訴人等有其事實欄所載之犯行，因而撤銷第一審關於乙○
○妨害自由及甲○○部分之不當科刑判決，改判依牽連犯從一重
仍論處上訴人等共同私行拘禁罪刑，駁回上訴人等在第二審之此
部分上訴，已詳細說明其採證認事之理由。對如何審酌上訴人等
之犯罪動機在謀取不法財物，其手段以暴力為之，並藉詞索賠，
以非法手段強押賴泳仁，並將之私行拘禁數日，犯罪手段及情節
均屬重大，嚴重影響社會治安，惟甲○○參與過程情節較輕，事
後又已坦承犯行，乙○○則仍飾詞卸責，絲毫未見悔意等一切情
狀，而為量處上訴人刑度之標準，亦已詳加說明。上訴意旨對原
審之論斷，究有何違背經驗法則或論理法則等違法情形，並未依
據卷內資料具體表明，徒執陳詞，以上訴人等係針對黃金郎惡性
利用乙○○以假結婚手續欲媒介周雲雯來台之機會，中途介入而
代周雲雯申請來台，並擄走周雲雯從事賣淫乙事要求賠償，並非
漫無目的地謀取不法財物，且上訴人等於知悉賴泳仁並非黃金郎
人蛇集團之份子後已未對其動粗，原判決就此於量刑時未予審酌
云云，指摘原判決為違背法令，皆係以自己之說詞，對原審量刑
之適法職權行使，並已於判決內說明之事項，漫事指摘，復為單
純之事實上爭辯，依首開說明，自非適法之第三審上訴理由。且
按：關於刑之量定，係實體法上賦予法院得依職權裁量之事項，
茍已斟酌刑法第五十七條各款所列情狀，而未逾越法律所規定之
範圍，亦未濫用其權限，即不得任意指摘為違法，以為上訴第三
審之理由。原判決如何依上開刑法規定審酌上訴人等犯罪之一切
情狀而為量刑之標準，已詳述如前敘，且所量處乙○○有期徒刑
二年二月、甲○○有期徒刑一年四月，復均未逾越法律所規定之
範圍。上訴意旨所指，顯有誤會。綜上所述，上訴人等此部分上
訴意旨所指，與法律規定得為第三審上訴理由之情形不相適合，
其此部分上訴違背法律上之程式，應予駁回。又裁判上一罪案件
之重罪得提起第三審上訴，其輕罪部分雖不得上訴，依審判不可
分原則，第三審法院亦應併予審判，但以重罪部分之上訴合法為
前提，如該上訴為不合法，第三審法院既應從程序上予以駁回，
而無從為實體上判決，對於輕罪部分自無從適用審判不可分原則
，併為實體上審判。按刑事訴訟法第三百七十六條所列各罪之案
件，經第二審判決者，不得上訴於第三審法院，為該法條所明定
。本件上訴人等所犯強制部分，原審係論以刑法第三百零四條之
罪，並認與其等所犯私行拘禁罪有方法結果之牽連關係，從一重
均依私行拘禁罪處斷。而強制罪核屬刑事訴訟法第三百七十六條
第一款之案件，依上開說明，既經第二審判決，自不得上訴於第
三審法院。本件上訴人等私行拘禁部分之上訴既不合法，無從為
實體上審理，已如前述，則對於其等輕罪之強制部分，自無從適
用審判不可分原則，併為實體上審判，亦應從程序上予以駁回。
二、上訴人乙○○行使使公務員登載不實文書部分：
按刑事訴訟法第三百七十六條所列各罪之案件，經第二審判決者
，不得上訴於第三審法院，為該法條所明定。本件上訴人乙○○
行使使公務員登載不實文書部分，原審係依刑法第二百十六條、
第二百十四條之規定論處罪刑，核屬刑事訴訟法第三百七十六條
第一款之案件。依首開說明，既經第二審判決，自不得上訴於第
三審法院。乙○○猶提起上訴，顯為法所不許，亦應併予駁回。
據上論結，應依刑事訴訟法第三百九十五條前段，判決如主文。
中　　華　　民　　國　九十四　年　 十一   月　 十七 　日
                      最高法院刑事第十二庭
                          審判長法官  謝　俊　雄
                                法官  陳　世　雄
                                法官  蘇　振　堂
                                法官  吳　信　銘
                                法官  徐　文　亮
      本件正本證明與原本無異
                                      書  記  官
中　　華　　民　　國　九十四　年　 十一 　月　二十一　日
                                                      Ｅ
